【裁判字號】    90,上訴,1560
【裁判日期】    901226
【裁判案由】    強盜
【裁判全文】
臺灣高等法院高雄分院刑事判決                    九十年度上訴字第一五六號
    上  訴  人
    即  被  告  甲○○
    指定辯護人    本院公設辯護人  李佩娟
右上訴人因強盜案件，不服臺灣高雄地方法院九十年度訴字第一六一三號中華民國九
十年八月二十七日第一審判決（起訴案號：臺灣高雄地方法院檢察署九十年度偵字第
五三０二號），提起上訴，本院判決如左：
      主  文
原判決撤銷。
甲○○帶兇器毀壞安全設備，於夜間侵入住宅竊盜，因脫免逮捕而當場施以強暴，
處有期徒刑伍年貳月，Ｔ型扳手壹支沒收。
      事實
一、甲○○於民國八十九年間，因竊盜案件，經臺灣高雄地方法院檢察署檢察官以八
    十九年度偵字第二三一九七號提起公訴，於九十年八月八日始由本院判處有期徒
    刑十月確定，在該案審理中，竟不知悔悟警惕，猶意圖為自己不法之所有，於九
    十年三月十二日凌晨三時四十五分許，攜帶其所有客觀上具有危險性，足供為兇
    器使用之Ｔ型扳手一支，至高雄縣林園鄉○○村○○路三四三號邱原億住處（該
    屋一樓為邱原億所經營之曼都髮廊，二樓則為邱原億住宅），以上開Ｔ型扳手撬
    開該處一樓電動鐵捲門之具防盜作用之開關盒後，按啟電動開關而打開鐵捲門後
    侵入該屋內，竊取置於一樓桌上之音響遙控器一個及抽屜內之新臺幣（下同）一
    百二十六元，得手後正欲離去之際，為被開啟鐵捲門聲吵醒之屋主邱原億發覺，
    打電話報警後下樓制止，並拉住正欲逃逸之甲○○，詎甲○○為脫免逮捕，乃極
    力掙脫，以致二人互相扭打後均摔倒在地，甲○○並以口咬邱原億之左手肘而當
    場對邱原億施以強暴，邱原億因而受有左前臂挫擦傷、左手掌挫擦傷、左肘處咬
    傷等傷害，甲○○則趁隙逃至該屋門前，為據報前來之警方當場查獲，並扣得其
    所有供犯罪所用之上開Ｔ型扳手一支。
二、案經高雄縣警察局林園分局移送臺灣高雄地方法院檢察署檢察官偵查起訴。
    理  由
一、訊之上訴人即被告甲○○固坦承有於右揭時、地，持其所有之Ｔ型扳手一支，撬
    開電動鐵捲門之開關盒，打開鐵捲門後侵入屋內竊取被害人邱原億之遙控器及現
    金一百二十六元之事實，惟矢口否認有為脫免逮捕而施暴之準強盜犯行，辯稱：
    伊並沒有與邱原億扭打或咬傷邱原億，而是要逃跑時，被邱原億拉住，伊掙脫之
    下，邱原億自己跌倒受傷云云。經查：
  （一）被告有於右揭夜間之時間，持其所有Ｔ型扳手一支，至高雄縣林園鄉○○村
        ○○路三四三號邱原億住處，以該Ｔ型扳手撬開該處一樓電動鐵捲門之開關
        盒後，打開鐵捲門侵入該屋，竊取置於一樓桌上之音響遙控器一個及抽屜內
        之新臺幣（下同）一百二十六元等情，迭據被告於警訊及偵審中坦承不諱（
        見警卷第三頁反面、偵查卷第九正、反面、原審九十年八月十三日審判筆錄
        、本院九十年十二月十二日審判筆錄），核與被害人邱原億於警訊及原審審
        理時指述其住宅遭侵入而失竊之情節相符（見警卷第六頁正、反面、原審九
        十年八月十三日審判筆錄），並有高雄縣警察局贓物認領收據一紙在卷可按
        ，且被告係遭警當場查獲，並扣得其所有供犯罪之用之Ｔ型扳手一節，亦據
        高雄縣警察局林園分局九十年三月十二日林警刑移字第一六三號刑事案件報
        告書載述甚明，有該報告書附卷可稽，復經証人即查獲之員警黃清坪在本院
        調查中到庭証述明確，並有上開扳手一支扣案可資佐證，是被告此部分自白
        核與事實相符，自堪採信。
  （二）被告雖辯稱伊為逃跑時，並未毆打或咬邱原億成傷云云，然被告於右揭時、
        地，竊得上開物品正欲離去之際，為被開啟鐵捲門聲驚醒之屋主邱原億發覺
        下樓制止，並拉住正欲逃逸之被告，而被告為脫免逮捕，乃極力掙脫，以致
        二人互相扭打後均摔倒在地，邱原億因而受有左前臂挫擦傷、左手掌挫擦傷
        等傷害，甲○○隨即逃至該屋門前，為據報前來之警方當場查獲等情，已據
        被害人邱原億於警訊及原審審理時指述綦詳（見警卷第六頁反面、原審九十
        年八月十三日審判筆錄），又其在警訊中更明確指稱：「（你身上有無受傷
        ﹖）我與甲○○拉扯時被甲○○咬傷的，牙齒的痕跡很深」等語，且有大仁
        醫院九十年三月十二日出具之診斷證明書一紙附卷可憑，審酌被害人邱原億
        與被告間並無何仇隙宿怨，應無設辭誣陷之必要，且被害人雖於警訊時指稱
        被告於右揭時、地為脫免逮捕時，有用口咬傷伊左肘而施強暴，亦上開診斷
        證明書載明該處傷害（左肘處咬傷），雖其於原審及本院審理時則翻異前述
        而改口指稱：「被告沒有用牙齒咬我，咬傷部分是我前兩天就有了，我跟他
        扭打時有撕裂開，被告沒有咬我」、「（問：被告有無咬你？）沒有，當時
        是我兩人在扭打時，被告頭頂住我腰部，我一陣痛，我誤以為他咬我」、「
        （被告是否有用牙齒咬你）沒有，傷口應該是之前就有的」（見原審九十年
        八月十三日審判筆錄、本院九十年十一月十九日調查筆錄）等語在卷，但查
        被告在警訊中已供認其與被害人拉扯時有以牙齒將被害人咬傷等語，並與診
        斷證明書記載相符（參警卷第四頁），且審酌吾人日常生活經驗，身體所受
        撞擊之痛感與遭人以口咬傷之痛感，二者有明顯之差異，被害人於案發之始
        應係明確判知乃遭被告以口咬傷，始會在警訊中明白指述係遭被告咬傷，復
        於案發當日前往大仁醫院驗傷時指出傷處而由驗傷之醫師驗明係左肘處咬傷
        等情，故被害人事後復改口為前揭証述，雖無非迴護之詞不足採為有利被告
        認定之依據。衡諸常情，被害人若係在警訊設詞誣陷被告，自無在警訊中陳
        述被告有對其施暴之情後，隨即改口指稱被告並未對其施暴等語之可能。益
        徵被害人於案發伊始在警訊中所為之指訴並無誣陷被告之虞。另參以被告有
        於右揭時、地，為掙脫逃逸而與被害人邱原億發生拉扯並摔倒在地，以致被
        害人邱原億受有如事實欄所載之傷害之情，亦據被告供承：「因我正準備逃
        逸時，與屋主發生拉扯」（見警卷第四頁）、「被屋主發現，而發生拉扯」
        、「他抓住我，我要跑，我跌倒，他跟著跌倒而受傷（見偵查卷第九頁反面
        ）、「那是我要跑，告訴人跑來要抓住我，我兩人一起摔在地上，那是他摔
        倒時受傷的，當時只有我兩人在場」、「‧‧‧得手後正欲離去之際，經邱
        原億發覺，我兩人就發生拉扯，告訴人抱住我，我想要掙脫，他受傷是我兩
        人拉扯他摔倒受傷的」（見原審九十年八月十三日審判筆錄）等語甚明，故
        綜觀上情，堪認被害人邱原億苟非為了阻止被告之脫逃，而遭被告用力拉扯
        、咬傷而掙脫，自無可能受有上開傷害，足徵被害人邱原億受有上開傷害，
        確係因被告為脫免逮捕而當場施以強暴所致，被告前開所辯，顯係避重就輕
        之詞，無可採信。本件事證明確，被告犯行洵堪認定。
二、查Ｔ型扳手質地甚為堅硬，客觀上具有危險性，足以傷害人之身體，係可供兇器
    使用之工具，屬於刑法第三百二十一條第一項第三款所謂之兇器，被告竟持之毀
    壞電動鐵捲門之具防盜作用之開關盒，而於夜間侵入被害人邱原億之住宅行竊遙
    控器、現金等財物，嗣遭被害人發覺，於攔阻之際，因脫免逮捕，乃與被害人發
    生拉扯，而當場施以強暴之行為，係犯刑法第三百二十九條之準強盜罪，因有刑
    法第三百二十一條第一、二、三款之於夜間侵入住宅、攜帶兇器、毀壞安全設備
    （具防盜作用之鐵捲門開關盒）之情形，應適用刑法第三百三十條第一項論處（
    最高法院四十二年台上字第五二三號判例可資參照）。
三、原審詳述理由予論罪科刑，固非無見，惟（一）原判決疏未認定被告有以口咬傷
    被害人邱原億而施強暴之事實，其認定事實尚有疏漏，（二）鐵捲門之開關盒乃
    為防止他人打開而按電動開關開啟鐵捲門，其功能效用有如附於門上之鎖，依社
    會通常觀念，應認具防盜效用之安全設備，且被告亦供承開關盒當時有上鎖，係
    伊以扳手將之撬開等情，故被告以扳手撬開開關盒使失防盜功能，而得以開啟鐵
    捲門入屋內行竊，應認亦犯刑法第三百二十一條第一項第二款之毀壞其他安全設
    備而竊盜罪，原判決已認定該部分事實，惟於主文、理由中疏未論及該部分犯罪
    ，亦有未洽。被告上訴意旨仍執前詞矢口否認有準強盜之犯行，雖無足取，但原
    判決既有前揭可議之處，仍應由本院予撤銷改判。爰審酌被告於先前所犯之竊盜
    案件（即本院九十年度上易字第一二六三號）尚在審理中，又犯本案，顯見其無
    警醒悔悟之心，且所犯於夜間侵入住宅行竊，復因脫免逮捕，進而對被害人施以
    暴力，並致被害人受傷，其犯罪所用手段，對民眾住居安全、社會治安危害程度
    非輕，惟念其竊盜得財物非多及犯後供承竊盜部分之犯罪事實等一切情狀，量處
    如主文第二項所示之主刑。又扣案之Ｔ型扳手一支為被告所有，且係供其犯罪所
    用之物，已據被告於原審審理時供明在卷（見原審九十年八月十三日審判筆錄）
    ，爰依刑法第三十八條第一項第二款規定宣告沒收。
據上論結，應依刑事訴訟法第三百六十九條第一項前段、第三百六十四條、第二百九
十九條第一項前段、刑法第三百三十條第一項、第三百二十九條、第三百二十一條第
一項第一、二、三款、第三十八條一項第二款，判決如主文。
本案經檢察官林應華到庭執行職務。
中    華    民    國      九十      年      十二      月      二十六    日
                              臺灣高等法院高雄分院刑事第三庭
                                  審判長法官  周賢銳
  法官  謝宏宗
                                        法官  莊崑山
右正本證明與原本無異。
如不服本判決，應於判決送達後十日內向本院提出上訴狀，其未述理由者並應於提
出上訴狀後十日內向本院補提理由書（應附繕本)。
                                      書記官  邱麗莉
中    華    民    國      九十      年      十二      月      二十八    日
附錄：本判決論罪科刑法條：
刑第三百三十條第一項
犯強盜罪而有第三百二十一條第一項各款情形之一者，處五年以上十二年以下有期徒
刑。
                                                                        Ｑ


司法院資訊處製作；財團法人民間司法改革基金會備份。
